臺灣高等法院高雄分院刑事裁定　　　　 96年度交抗字第190號
抗　告　人　交通部公路總局高雄
　　　　　　區監理所旗山監理站
法定代理人　甲○○
受處分人　　乙○○
上列抗告人因違反道路交通管理條例聲明異議案件，不服臺灣高
雄地方法院中華民國96年8 月28日裁定（96年度交聲字第587 號
），提起抗告，本院裁定如下：
    主  文
抗告駁回。
    理  由
一、抗告意旨略以：受處分人乙○○於民國96年2 月15日下午9
    時許，駕駛車牌號碼OVX-505 號重型機車，行經高雄縣杉林
    鄉○○路與桐竹路口時，為警臨檢攔查，並測得其呼氣酒精
    濃度為每公升0.76毫克，嗣受處分人乙○○雖經臺灣高雄地
    方法院檢察署檢察官以違反刑法第185 條之3 不能安全駕駛
    動力交通工具罪而駕駛罪為緩起訴處分，並於96年5 月10日
    支付新台幣（下同）2 萬元予財團法人兒童暨家庭扶助基金
    會高雄市分事務所。然緩起訴處分係屬不起訴處分之一種，
    而緩起訴處分課予之負擔係屬特殊之處遇措施，非屬刑罰，
    故應仍得依違反行政法上義務規定裁處。是原審裁定關於罰
    鍰4 萬5 千元部分撤銷，似有誤會。
二、按行政罰法第26條規定：「一行為同時觸犯刑事法律及違反
    行政法上義務規定者，依刑事法律處罰之。但其行為應處以
    其他種類行政罰或得沒入之物而未經法院宣告沒收者，亦得
    裁處之。前項行為如經不起訴處分或為無罪、免訴、不受理
    、不付審理之裁判確定者，得依違反行政法上義務規定裁處
    之。」。經查，受處分人乙○○於96年2 月15日下午9 時許
    ，駕駛機車行經高雄縣杉林鄉○○路與桐竹路口時，為警臨
    檢攔查，並測得其呼氣酒精濃度為每公升0.76毫克，經高雄
    縣政府警察局旗山分局杉林分駐所警員當場製單舉發，嗣經
    抗告人機關裁處罰鍰45,000元，另移送臺灣高雄地方法院檢
    察署檢察官偵辦，經檢察官於96年3 月26日以96年度偵字第
    7227號將受處分人乙○○緩起訴處分，並命向財團法人台灣
    兒童暨家庭扶助基金會高雄市分事務所支付2 萬元確定，緩
    起訴期間自96年4 月23日起至96年7 月22日止等情，有交通
    部公路總局高雄區監理所旗山監理站旗監違字第裁85-N0000
    0000號裁決書、臺灣高雄地方法院檢察署檢察官緩起訴處分
    書附卷足憑。又依刑事訴訟法第253 條之3 規定，被告於緩
    起訴期間內，有該條所列情形之一者，檢察官得依職權或依
    告訴人之聲請撤銷原處分，繼續偵查或起訴。是緩起訴期間
    尚未屆滿前，緩起訴處分與不起訴處分之法律效果尚屬不同
    ，緩起訴處分即非屬不起訴處分。因此，受處分人乙○○於
    緩起訴期間尚未屆滿前，既有緩起訴遭撤銷及受刑事追訴處
    罰之可能，抗告人機關於受處分人乙○○緩起訴期間屆滿前
    ，適用行政罰法第26條第2 項規定而為行政處罰，於法即有
    未合，且將使受處分人乙○○有同時遭受行政處罰及刑事處
    罰之可能。再者，或謂緩起訴處分非刑事處罰，自無一事不
    二罰之可言。況受處分人乙○○得於將來遭受刑事處罰後，
    再循行政程序請求返還已繳罰鍰。然如此一來，受處分人乙
    ○○除須先依限繳納罰鍰外，將來倘遭撤銷緩起訴及受刑事
    追訴處罰，受處分人乙○○其後得否請求返還已繳罰鍰？其
    請求返還已繳罰鍰之法律依據為何？又請求之對象及行政程
    序為何？此等均涉及法律專業，就一般人民而言，實屬繁瑣
    難懂。故受處分人乙○○於緩起訴期間屆滿前，不但就該罰
    鍰財產之處分權受限制在先，復因遲延返還而受損害在後，
    且受處分人乙○○尚須承受行政程序甚或行政訴訟之時間、
    經濟上不利益。另就抗告人機關而言，其僅須等待受處分人
    乙○○緩起訴期間經過再作處理即可。二相比較之下，抗告
    人機關有何急於裁罰之必要，而強令受處分之一般人民承受
    上述之不利益？此顯非行政為民之理念。從而，原審裁定撤
    銷抗告人機關裁處受處分人乙○○罰鍰4 萬5 千元部分，尚
    無違誤。本件抗告，並無理由，應予駁回。
三、據上論結，應依刑事訴訟法第412 條，裁定如主文。
中　　華　　民　　國　　96　　年　　10　　月　　31　　日
                  刑事第八庭    審判長法  官   郭玫利
                                      法  官   簡志瑩
                                      法  官   陳志銘
以上正本證明與原本無異。
不得抗告。
中　　華　　民　　國　　96　　年　　10　　月　　31　　日
　　　　　　　　　　　　　　　　　　　書記官   楊茱宜
